【裁判字號】    97,聲,62
【裁判日期】    970229
【裁判案由】    返還提存物
【裁判全文】
臺灣桃園地方法院民事裁定                97年度聲字第62號
聲  請  人  乙○○
相  對  人  甲○○
上列當事人間聲請返還提存物事件，本院裁定如下：
    主  文
聲請駁回。
聲請程序費用由聲請人負擔。
    理  由
一、聲請意旨略以：聲請人因與相對人間請求給付會款事件，前
    經本院裁定准其供擔保後得為假扣押，嗣其依法向本院提存
    擔保金新台幣20萬元後，聲請本院假扣押執行相對人之財產
    在案。茲因聲請人已於訴訟終結後聲請本院限期通知受擔保
    利益人即相對人行使權利而其未行使，爰依法聲請返還上開
    擔保金云云，並提出本院95年度裁全字第11666 號假扣押裁
    定、96年度存字第98號提存書、國庫存款收款書、95年度促
    字第57872 號支付命令、確定證明書、民國96年10月8 日桃
    院木執96年執松字第2490號債權憑證及陳報狀等影本各1 件
    為證。
二、按訴訟終結後，法院依供擔保人之聲請，通知受擔保利益人
    於一定期間內行使權利並向法院為行使權利之證明而未證明
    者，法院應依供擔保人之聲請，以裁定命返還其提存物，民
    事訴訟法第104 條第1 項第3 款後段定有明文。另依同法第
    106 條前段所定，前開規定，於其他依法令供訴訟上之擔保
    者準用之。而所謂「訴訟終結」，在因假扣押或假處分所供
    擔保之情形，因該擔保係為保障受擔保利益人因不當假扣押
    或假處分所受損害而設，倘執行法院已依假扣押或假處分裁
    定實施假扣押或假處分之執行，則在執行法院撤銷其執行程
    序前，受擔保利益人所受損害仍可能繼續發生，損害額既未
    確定，自無強令其行使權利之理，故在假扣押或假處分所供
    之擔保，供擔保人依民事訴訟法第106 條準用同法第104 條
    第1 項第3 款規定，聲請以裁定命返還其擔保金之場合，必
    待假處分或假扣押之執行程序已撤銷，始得謂與民事訴訟法
    第104 條第1 項第3 款所定之「訴訟終結」相當（最高法院
    85年度台抗字第645 號裁定意旨參照）。
三、聲請人主張其已依假扣押裁定供擔保聲請假扣押執行相對人
    之財產，嗣又撤回假扣押執行，並聲請本院限期通知相對人
    如因假扣押執行受有損害依法行使權利之事實，固經本院依
    職權調取前揭假扣押裁定、提存、96年度執全字第78號假扣
    押執行及96年度聲字第1381號通知行使權利等卷證，核閱無
    誤，堪認屬實。惟稽之上開假扣押執行及通知行使權利等卷
    證，聲請人係於96年8 月13日分別具狀向本院聲請撤回該假
    扣押執行（其前已於同年3 月27日撤回部分執行）及限期通
    知相對人行使權利，經本院以同年10月15日桃院木執96年執
    全松字第78號通知第三人撤銷執行命令，且副知兩造，並均
    於同年10月30日送達，至前開通知行使權利函係於同年9 月
    7 日寄存相對人戶籍地之警察機關，依民事訴訟法第138 條
    第2 項規定，於同年9 月17日發生送達相對人之效力，斯時
    前開假扣押執行程序既尚未經撤銷，相對人因該假扣押執行
    可能受之損害，尚未確定，自難強求其須行使權利，揆諸上
    述說明，本件聲請，顯與前揭法文所定之要件不符，應予駁
    回。
四、另本院95年度促字第57872 號確定支付命令所命相對人應向
    聲請人清償之金額低於聲請人聲請假扣押之債權額，足見聲
    請人就假扣押所保全之請求，並未獲得全部勝訴確定，自難
    認相對人確無損害發生，併予敘明。
五、依民事訴訟法第95條、第78條，裁定如主文。
中    華    民    國    97    年    2     月    29    日
                  民事第二庭  法  官  張金柱
如不服本裁定應於送達後10日內向本院提出抗告狀，並應繳納抗
告裁判費新台幣1,000 元。
以上正本證明與原本無異。
中    華    民    國    97    年    2     月    29    日
                              書記官  黃珮娟


司法院資訊處製作；財團法人民間司法改革基金會備份。
